【裁判字號】    96,訴,3402
【裁判日期】    970710
【裁判案由】    回饋金
【裁判全文】
臺北高等行政法院判決
                                     96年度訴字第03402號
                              .
原      告  財團法人桃園縣民營諾瓦國民小學
代  表  人  甲○○
訴訟代理人  黃蓮瑛  律師（兼送達代收人）
            吳姝叡  律師
被      告  桃園縣政府
代  表  人  乙○○（縣長）
訴訟代理人  吳尚昆  律師
            李怡卿  律師
            張宏任  律師
上列當事人間因回饋金事件，原告不服行政院農業委員會中華民
國96年8 月6 日農訴字第0960128663號訴願決定，提起行政訴訟
。本院判決如下：
    主  文
訴願決定及原處分均撤銷。
訴訟費用由被告負擔。
    事  實
一、事實概要：
    緣原告擬具水土保持計畫向被告申准於桃園縣龍潭鄉○○段
    232-4 、232-7 、232-9 、293 、293-6 、293-9 、294-1
    、294-2 、294-3 地號等9 筆山坡地內開挖整地興建學校，
    開挖面積為23,529平方公尺。案經被告於95年2 月14日核定
    其水土保持計畫，並核發施工許可證後，乃依據「山坡地開
    發利用回饋金繳交辦法」第5 條、第6 條及被告91年6 月20
    日府農林字第0910132551號公告之「桃園縣山坡地開發利用
    繳交回饋金之乘積比率」，於96年4 月4 日府農林字第0960
    109512號函核定原告應繳交山坡地開發利用回饋金新臺幣（
    下同）3,952,872 元（計算方式：開發面積23,529平方公尺
    ×土地公告現值1400元／平方公尺×12％）。原告不服，提
    起訴願遭決定駁回，遂提起本件行政訴訟。
二、兩造聲明：
    (一)原告聲明求為判決：1.訴願決定及原處分均撤銷。
                        2.訴訟費用由被告負擔。
    (二)被告聲明求為判決：1.原告之訴駁回。
                        2.訴訟費用由原告負擔。
三、兩造之爭點：
    (一)本案爭執點如下：
      1.原告是否山坡地開發利用回饋繳交辦法第8 條第3 款之
        公立學校？
      2.諾瓦國小縱非公立學校，本件是否為中央或地方政府的
        開發利用行為，而由原告受託經營？
    (二)原告主張之理由：
      1.諾瓦小學為被告所興辦、委託原告經營之公立學校：訴
        願決定書理由謂「卷查本件訴願人雖為原處分機關桃園
        縣政府委託興辦之小學，惟其係依私立學校法經營管理
        之民營學校，性質屬私立學校，與首揭現行山坡地開發
        利用回饋金繳交辦法第8 條第3 款所稱『中央、地方各
        級政府機關及公立學校興辦者』有間。」云云，惟查：
        (1)甲○○等六人於92年依據委託經營自治條例，參與被
          告所辦理之本案，而於93年5 月17日與被告簽訂委託
          經營契約，並於94年7 月22日依委託經營契約（原證
          三），依私立學校法設立原告，以經營諾瓦小學，謹
          先敘明。
        (2)承前所述，被告辦理本案之法令依據為「桃園縣公立
          學校委託民間經營自治條例」，由該法令名稱即可明
          白知悉，依該條例所設立之學校其屬「公立學校」，
          僅係委託「民間經營」。依委託經營自治條例第1 條
          ：「桃園縣政府（以下簡稱本府）為鼓勵私人興學，
          特依據教育基本法第7 條第2 項規定制訂本自治條例
          。」，而教育基本法第7 條第2 項規定「政府鼓勵私
          人興學，得將公立學校委託私人辦理；其辦法由該主
          管教育行政機關定之。」，由該委託經營自治條例之
          法源教育基本法第7 條第2 項規定，益證依該條例所
          設立之學校其屬「公立學校」，僅係委託「民間經營
          」。
        (3)委託經營自治條例第2 條：「本府委託私人興辦之學
          校（以下簡稱民營學校），應本維護學生受教權益，
          提供家長多元選擇，保障教育品質，發展教育特色為
          宗旨。」、第10條規定：「民營學校之委託經營審核
          確定後，本府應通知受託經營者於30日內簽定委託經
          營契約書，逾期視為棄權。」；委託經營契約前言謂
          「立約人桃園縣政府為鼓勵民間興學…委託林育瑋…
          等六人辦理委建學校…」及第1 條「委建學校由甲方
          …委託乙方辦理本契約指定之設校與經營事項…」等
          規定可知，原告係因被告為鼓勵民間興學，而受委託
          興辦諾瓦小學。
        (4)按被告於96年4 月9 日所召開之會議中，就原告是否
          須繳交開發利用回饋金乙事，業已作成「諾瓦小學所
          進行之山坡地開發利用，應已符合山坡地回饋金繳交
          辦法第8 條第1 項第3 款『地方政府興辦』免繳交山
          坡地開發利用回饋金之情狀，就本府已發文予諾瓦小
          學要求繳納山坡地開發利用回饋金乙事，請諾瓦小學
          於收文後回文本府簡要說明，並請府內各權責單位參
          照此結論儘速簽核辦理。」之結論；被告嗣於96年5
          月1 日府教國字第0960140460號函（原證四）及96年
          5 月3 日府農林字第0960142825號函（原證五），均
          明揭依委託經營自治條例等相關規定，諾瓦小學確係
          被告委託私人興建經營之公立學校。是以，被告亦明
          白肯認諾瓦小學之性質為公立學校，而非私立學校。
        (5)關於「公立國民小學及國民中學委託私人辦理條例」
          草案（原證六），其為公立學校委託私人辦理之中央
          法規，而為日後公立國民小學及國民中學委託私人辦
          理之法律依據。依該草案第3 條第3 項規定「第二項
          第一款、第二款之學校類型為私立，應依民法規定為
          財團法人之設立登記」，而依該條文立法說明欄「為
          避免草案第四條規定之受託者實為興辦私立學校，而
          以遁入本法為手段，期免除設立財團法人之行政管制
          ，爰明定受託學校屬私立者，其受託者仍應成立財團
          法人。惟受託學校與私立學校之本質迥異，其財團法
          人設立登記以回歸民法規範為妥。」。此外，草案第
          45條規定「受託學校屬私立者，除本條例另有規定者
          外，準用私立學校法及其相關法令。」，而依該條文
          立法說明欄「二、…又依本條例設立之受託學校屬私
          立者，與依私立學校法設立之私立學校，其設立目的
          與性質並非全然相同，故認宜以準用私立學校法相關
          規定為佳。」。由上開草案條文及立法說明可知，部
          分受託學校雖係規定依私立學校相關法令辦學，而將
          其屬性定為「私立」（但非為「私立學校」），但其
          本質、設立目的及性質均與「私立學校」迥異，故受
          託者係依民法規定為財團法人之設立登記，該屬私立
          之受託學校亦係「準用」而非「適用」私立學校法。
        (6)綜上所述，原告雖係依私立學校法經營管理諾瓦小學
          ，但其屬性仍非「私立學校」，而應為「公立學校」
          ，殆無疑義。行政院農委會徒以原告係依私立學校法
          設立之形式，未詳細審究諾瓦小學實質上係為身為地
          方政府機關之被告，所委託私人經營管理之公立學校
          ，而遽論諾瓦小學性質屬私立學校，洵屬違誤。倘依
          前開形式認定，僅依經營管理者為一私人，而不實質
          審究經營管理之事務屬性，將產生如一行政機關委託
          私人行使公權力，該委託事項因係一私人行使，故將
          非屬公法事務而為一私法事務之荒謬結論。
      2.諾瓦小學既為原告受被告委託經營辦理之公立學校，依
        「山坡地開發利用回饋金繳交辦法」第8 條第1 項第3
        款規定，應免繳交山坡地開發利用回饋金：按行政院農
        業委員會頒布之「山坡地開發利用回饋金繳交辦法」（
        下稱「回饋金繳交辦法」）第8 條第1 項第3 款規定「
        山坡地開發利用有下列情形之一者，免繳交回饋金：…
        三、中央、地方各級政府機關及公立學校興辦者。」，
        承前所述，諾瓦小學既為原告受被告委託經營辦理之公
        立學校，則諾瓦小學所為之山坡地開發利用，業已符合
        「回饋金繳交辦法」第8 條第1 項第3 款「地方政府興
        辦」免繳交山坡地開發利用回饋金（下稱「開發利用回
        饋金」）之規定，行政院農委會及被告以諾瓦小學係依
        私立學校法經營管理之民營學校，性質屬私立學校，認
        為與回饋金繳交辦法第8 條第1 項第3 款規定有間，洵
        有違誤。
      3.原告於95年2 月14日取得被告所核發水土保持計畫施工
        許可證後，被告從未通知原告繳交開發利用回饋金，足
        證原告不屬回饋金繳交辦法第6 條所指應繳交開發利用
        回饋金者：原告於95年2 月14日即取得被告所核發95年
        府水保許字第242 號水土保持施工許可證（原證七），
        其間，被告從未通知或要求原告須繳納開發利用回饋金
        。按當時適用之回饋金繳交辦法第6 條規定：「水土保
        持計畫經主管機關核定後，應核算本回饋金數額，並應
        通知繳交義務人於一個月內至指定地點，繳交本回饋金
        。」，如原告確需繳交開發利用回饋金，被告理應於95
        年2 月14日核發95年府水保許字第242 號水土保持施工
        許可證（原證六）後不久，即通知或要求原告繳交開發
        利用回饋金，殊無理由，事隔一年多後，才命被告繳交
        ，故此舉實有悖常情及違反信賴原則。倘本案確需繳交
        開發利用回饋金，則被告先前豈非有嚴重之行政怠惰？
        由此可知，原告並不屬回饋金繳交辦法第6 條所指應繳
        交開發利用回饋金者，否則被告理應於核發水土保持施
        工許可證後之合理期間內，即依法通知原告繳交才是。
      4.被告為本案委託經營之委託人，縱本件須繳交開發利用
        回饋金，依法最終繳交人仍為被告，如此一來，將實際
        造成地方政府機關使用山坡地須繳交開發利用回饋金之
        不合理情形：
        (1)甲○○等六人於93年5 月17日與被告簽訂「委託經營
          契約」，並依約設立財團法人桃園縣民營諾瓦國民小
          學，以受託經營諾瓦小學，職是，原告與被告間存有
          委任關係，至為明顯。按民法第546 條第1 項規定「
          受任人因處理委任事務，支出之必要費用，委任人應
          償還之，並付自支出時起之利息。」，而依行政程序
          法第149 條規定「行政契約，本法未規定者，準用民
          法相關之規定。」，故不論該委託經營契約之性質為
          私法契約或行政契約，原告均可依民法第546 條第1
          項規定向被告請求償還因處理經營諾瓦小學之委任事
          務，所支出之必要費用。
        (2)關於諾瓦小學山坡地開發利用，其實際利用者實為被
          告而非原告，此由委託經營期間屆滿或終止，諾瓦小
          學之所有權須移轉回被告可證，被告既為山坡地實際
          開發利用者，依法本毋須繳交開發利用回饋金。茲因
          行政院農委會不明瞭本案精神，逕以諾瓦小學係依私
          立學校法經營管理之學校，而從形式上認定諾瓦小學
          性質屬私立學校，致使其最後仍決定原告應繳交開發
          利用回饋金。倘鈞院審理後，採用行政院農委會之主
          張，駁回原告之訴，致原告須繳交該開發利用回饋金
          ，則原告將依前開民法第第546 條第1 項規定向被告
          請求償還因處理經營諾瓦小學之委任事務，所支出之
          開發利用回饋金必要費用，使被告負最終繳交開發利
          用回饋金之責。如此一來，將實際造成身為地方政府
          機關之被告，使用山坡地須繳交開發利用回饋金之不
          合理情形，此當非立法之本旨。
      5.綜上所述，諾瓦小學既為被告委託原告經營管理之公立
        學校，依回饋金繳交辦法，原告所為之山坡地開發利用
        ，實免繳交開發利用回饋金，故被告要求原告繳交開發
        利用回饋金之處分，及行政院農委會所為之訴願決定，
        認事用法容有違誤，損害原告之權利，為此，提起本件
        行政訴訟，懇請鈞院鑒核，賜予原告如訴之聲明判決，
        不勝感禱。
    (三)被告主張之理由：
      1.本件情形乃委建學校，學校屬性仍為私立學校，當有依
        法繳納山坡地開發利用回饋金義務﹕
        (1)依兩造所簽定之桃園縣公立學校委託民間經營契約（
          下稱系爭契約）前言（被證一）所示：「立約人桃園
          縣政府為鼓勵民間興學，有效運用教育資源、提供家
          長多元選擇，發展教育特色，提升國民教育品質，依
          據『桃園縣公立學校委託民間經營自治條例』之規定
          ，委託林育瑋、王月花、甲○○、曾雅盈、饒韻琴、
          王雅卿等六人辦理委建學校…」，另由系爭契約第1
          條規定﹕「委建學校由甲方無償提供本縣龍潭鄉○○
          ○段二三二－四、七、九、二九三、二九三－六、九
          、二九四－一、二、三等九筆地號之土地，委託乙方
          辦理本契約指定之設校與經營事項。其土地上之校舍
          、附屬設備應於終止、解除委託經營契約通知書到達
          乙方或契約期滿之次日起，二個月內完成移轉所有權
          予甲方，契約期間內新增部分亦同。」與桃園縣公立
          學校委託民間經營自治條例第4 條規定﹕「本條例所
          稱之民營學校如下﹕一、委建學校：本府無償提供土
          地，由民間團體或私人投資興建校舍、附屬設備，其
          所有權應歸本府所有。民間團體或私人取得使用權及
          經營權。」可知，本件既係由被告提供土地給原告建
          校，則其性質乃委建學校，並非原告所稱公立學委託
          經營，當然合於桃園縣公立學校委託民間經營自治條
          例所稱之民營學校，既為民營學校，依山坡地開發利
          用回饋金繳交辦法第8 條規定﹕「山坡地開發利用有
          下列情形之一者，免繳交回饋金：三、中央、地方各
          級政府機關及公立學校興辦者。」反面解釋，自有繳
          納回饋金義務。
        (2)是原告所指被告辦理本案之法令依據為桃園縣公立學
          校委託民間經營自治條例，由該法令名稱即可明白知
          悉，依該條例所設立之學校其屬公立學校，僅係委託
          民間經營等語，實未正確解釋該條例；蓋該條例已明
          文勾勒出民營學校之屬性，既為民營學校，何來原告
          所指公立學校委託經營之情，原告所言，洵屬誤會。
      2.本件依契約與卷附原證六之公立國民小學及國民中學委
        託私人辦理條例草案條文暨立法說明解釋，亦屬私立學
        校無疑：
        (1)依係爭契約第6 條規定之「乙方辦理財團法人登記，
          除董事會外，並應至監察人一至三人。」及第9 條所
          規定之「對學生收費應低於本縣同級私立學校最低收
          費標準。」﹔對照桃園縣公立學校委託民間經營自治
          條例第5 條所示「民營學校之受託經營者，應依私立
          學校法之規定，辦理財團法人登記，除董事會外，並
          應至監察人一至三人」可知，本件因為該學校是委建
          學校，本身已是民營學校，若民營學校委託他人經營
          ，則需設董事會及辦理登記，因之係爭契約始如是規
          定，益見因原告乃是民營學校之故，否則無須再於契
          約中約明應設董事會及辦理登記。且若不是私立學校
          ，則何須學費收費標準以私校收費為據，不以公立學
          校為比較標準。
        (2)再者，依公立國民小學及國民中學委託私人辦理條例
          草案條文暨立法說明（下稱草案）第3 條規定﹕「本
          條例所稱委託私人辦理係指受託者依本條例及相關規
          定與主管機關簽訂契約，辦理公立國民小學及國民中
          學。前項委託私人辦理學校之類型如下﹕二、興建營
          運移轉﹕係指受託者由各級政府無償提供土地，由受
          託者投資興建校舍及添購附屬設備等，依私立學校相
          關法令辦學，並於一定期間後將興建之校舍及添購之
          附屬設備等所有權及學校經營權移轉於政府」，另草
          案說明中亦言及，為杜絕學校法律屬性之爭議，第二
          款為私立。從而，原告所營學校殆屬私立學校無疑。
      3.據上論結，被告依法核課繳納山坡地開發利用回饋金並
        無違誤，懇請鑒核，賜判如答辯聲明，以維權益，實感
        德便。
    理  由
一、按「為獎勵私人或團體長期造林，政府應設置造林基金；其
    基金來源如下..2 、山坡地開發利用者繳交之回饋金。前項
    ..第2 款回饋金應於核發山坡地開發利用許可時通知繳交，
    其繳交義務人、計算方式、繳交時間、期限與程序及其他應
    遵守事項之辦法，由中央主管機關擬定，報請行政院核定之
    。」森林法第48條之1 第1 項及第2 項分別定有明文。又「
    本辦法所稱山坡地開發利用，指依水土保持法施行細則第8
    條第1 項規定各款，須擬具水土保持計畫之土地開發、經營
    或使用行為。」、「山坡地開發利用回饋金之繳交義務人，
    為前條山坡地開發利用之申請人。」、「水土保持計畫經主
    管機關核定後，應核算本回饋金數額，並應通知繳交義務人
    於1 個月內至指定地點，繳交回饋金。」、「山坡地開發利
    用有下列情形之一者，免繳交回饋金：..3 、中央、地方各
    級政府機關及公立學校興辦者。」本案水土保持計畫核定時
    山坡地開發利用回饋金繳交辦法第3 條、第4 條、第6 條及
    第8 條第3 款亦分別明定。
二、緣原告擬具水土保持計畫向被告申准於桃園縣龍潭鄉○○段
    232-4 、232-7 、232-9 、293 、293-6 、293-9 、294-1
    、294-2 、294-3 地號等9 筆山坡地內開挖整地興建學校，
    開挖面積為23,529平方公尺。案經被告於95年2 月14日核定
    其水土保持計畫，並核發施工許可證後，乃依據「山坡地開
    發利用回饋金繳交辦法」第5 條、第6 條及被告91 年6月20
    日府農林字第0910132551號公告之「桃園縣山坡地開發利用
    繳交回饋金之乘積比率」，於96年4 月4 日府農林字第0960
    109512號函核定原告應繳交山坡地開發利用回饋金新臺幣（
    下同）3,952,872 元（計算方式：開發面積23,529平方公尺
    ×土地公告現值1,400 元／平方公尺×12％）。原告不服，
    提起訴願遭決定駁回，遂提起本件行政訴訟。兩造分別為前
    揭事實欄之陳述，並對於下列事項不為爭執：(一)原告擬具水
    土保持計畫向被告申請准於桃園縣龍潭鄉○○○段232- 4等
    9 筆土地開挖整地興建學校。(二)被告95年2 月14日對原告的
    申請予以核定，同時核發施工許可證。(三)被告96年4 月4 日
    府農林字第0960109512號函核定原告應繳交山坡地開發利用
    回饋金3,952,872 元，原告不服此處分。(四)原告為被告委託
    經營的小學。(五)被告依照桃園縣公立學校委託民間經營自治
    條例，委託原告經營。而兩造主要爭執點厥為：(一)原告是否
    山坡地開發利用回饋繳交辦法第8 條第3 款之公立學校？(二)
    諾瓦國小縱非公立學校，本件是否為中央或地方政府的開發
    利用行為，而由原告受託經營？本院判斷如下。
三、按何謂「私立學校」，未經「私立學校法」做直接定義；惟
    自私立學校法第1 條第1 項規定：「為促進私立學校之健全
    發展，提高其公共性及自主性，以鼓勵私人捐資興學，並增
    加國民就學機會，特制定本法。」，第2 條規定：「各級、
    各類學校，除軍、警校院外，均得由私人申請設立。」可知
    ，所謂「私立學校」，當屬私人申請設立之學校，合先敘明
    。查被告辦理本案之法令依據為「桃園縣公立學校委託民間
    經營自治條例」（見本院卷第88頁），且兩造依上開自治條
    例簽訂「桃園縣民營學校經營契約」（見本院卷第25頁），
    此為兩造所不爭執。顧名思義，依上開自治條例名稱，可知
    依該條例所設立之學校其屬「公立學校」，僅係委託「民間
    經營」。又依上開自治條例第1 條：「桃園縣政府（以下簡
    稱本府）為鼓勵私人興學，特依據教育基本法第7 條第2 項
    規定制訂本自治條例。」，而教育基本法第7 條第2 項規定
    「政府鼓勵私人興學，得將公立學校委託私人辦理；其辦法
    由該主管教育行政機關定之。」，由該委託經營自治條例之
    法源教育基本法第7 條第2 項規定，益證依該條例所設立之
    學校其屬「公立學校」，僅係委託「民間經營」。若係私立
    學校，即無教育基本法第7 條第2 項之適用。
四、次查原告是被告委託興辦的小學，依桃園縣公立學校委託民
    間經營自治條例第2 條「本府委託私人興辦之學校（以下簡
    稱民營學校），應本納護學生受教權益，提供家長多元選擇
    ，保障教育品頑，發展教育特色為宗旨。」規定，諾瓦小學
    固係被告委託原告「興辦」，惟諾瓦小學同時亦屬自治條例
    第4 條第1 項所規定之委建學校，此為被告訴訟代理人於本
    院準備程序中所自承（見本院卷第86頁），但查自治條例名
    稱本身及自治條例第2 條以外其他法條，甚至第4 條第1 款
    後段，均以「經營」上開自治條例之民營學校為其用語；另
    兩造所簽訂之「桃園縣民營學校經營契約」本身，亦以「經
    營」為契約名稱，該契約第3 條，有經營期間的規定，此外
    ，契約第15、16條亦均使用經營字眼，足證原告係受被告委
    託「興辦」且「經營」諾瓦國小至明。另「本自治條例稱之
    民營學校如下：一、委建學校：本府無償提供土地，由民間
    團體或私人投資興建校舍、附屬設備，其所有權應歸本府所
    有。民間團體或私人取得使用權及經營權。」桃園縣公立學
    校委託民間經營自治條例第4 條第1 款定有明文。上開規定
    特別定義「民營學校」，且規定委託民間經營之小學興建後
    ，其所有校舍、附屬設備之所有權均屬被告所有，可知所謂
    「民營學校」，即屬該條例名稱之「公立學校」之一種，核
    與首揭私立學校法所規範之「私立學校」有別。從而桃園縣
    公立學校委託民間經營自治條例第5 條固規定「民營學校之
    受託經營者，應依私立學校法之規定，辦理財團法人登記，
    除董事會外，並應至少監察人1 至3 人。」；惟此項規定並
    未否定自治條例所稱之「民營學校」係「公立學校」之事實
    ，僅係規範受託之經營者（本件即為原告）應比照私立學校
    法之規定辦理財團法人登記及設置董事、監察人而已，要無
    因此項規定，即否認「民營學校」為「公立學校」可言。
五、按「行政機關得依法規將其權限之一部分，委託民間團體或
    個人辦理。」行政程序法第16條第1 項定有明文。委託方式
    究應以行政契約或行政處分為之，由行政機關斟酌委託事項
    及相關法規規定而定，法務部90年9 月4 日法90律字第0298
    25號函釋可資參照。此受委託行政公權力之個人或團體，依
    法律規定，係屬「準行政機關」，在受委託權限範圍內，取
    得與行政機關相同的權限與地位，此觀訴願法第10條「依法
    受中央或地方機關委託行使公權力之團體或個人，以其團體
    或個人名義所為之行政處分，其訴願之管轄，向原委託機關
    提起訴願。」及行政訴訟法第25條「人民與受委託行使公權
    力之團體或個人，因受委託事件涉訟者，以受託之團體或個
    人為被告。」之規定至明。從而，本件原告受被告委託「興
    辦」、「經營」諾瓦小學，係基於準行政機關之地位，應屬
    「公立學校」無疑。
六、次按「第1 項委託所需費用，除另有約定外，由行政機關支
    付之。」、「行政契約，本法未規定者，準用民法相關之規
    定。」行政程序法第16條第3 項及第149 條分別定有明文。
    又「受任人因處理委任事務，支出之必要費用，委任人應償
    還之，並付自支出時起之利息。」民法第546 條第1 項亦有
    明定。查甲○○等6 人係依「桃園縣公立學校委託民間經營
    自治條例」而簽訂「桃園縣民營學校經營契約」，係依行政
    契約之方式而為行政委託，並依約設立財團法人桃園縣民營
    諾瓦國民小學，以受託經營諾瓦小學，已如前述，職是，原
    告與被告間存有委任關係至明，從而，原告可依前揭民法第
    546條第1 項規定向被告請求償還因處理經營諾瓦小學之委
    任事務，所支出之必要費用。查關於諾瓦小學山坡地開發利
    用，其實際利用者實為被告而非原告，此由委託經營期間屆
    滿或終止，諾瓦小學之所有權須移轉回被告可證，被告既為
    系爭山坡地實際開發利用之政府機關，依法本毋須繳交開發
    利用回饋金。從而，被告系爭命原告繳交回饋金之處分，即
    非合法，且亦無必要。
七、末查被告抗辯依公立國民小學及國民中學委託私人辦理條例
    草案條文暨立法說明（下稱草案）第3 條規定﹕「本條例所
    稱委託私人辦理係指受託者依本條例及相關規定與主管機關
    簽訂契約，辦理公立國民小學及國民中學。前項委託私人辦
    理學校之類型如下﹕二、興建營運移轉﹕係指受託者由各級
    政府無償提供土地，由受託者投資興建校舍及添購附屬設備
    等，依私立學校相關法令辦學，並於一定期間後將興建之校
    舍及添購之附屬設備等所有權及學校經營權移轉於政府」，
    另草案說明中亦言及，為杜絕學校法律屬性之爭議，第二款
    為私立。從而，原告所營學校殆屬私立學校無疑云云。但查
    本件原告係依「桃園縣公立學校委託民間經營自治條例」，
    與被告簽訂「桃園縣民營學校經營契約」，受託興辦、經營
    諾瓦民營小學，並非依據尚未立法完成之「公立國民小學及
    國民中學委託私人辦理條例」草案，要無援引做為抗辯之理。
八、綜合上述，本件原告既係依「桃園縣公立學校委託民間經營
    自治條例」，與被告簽訂「桃園縣民營學校經營契約」，受
    託興辦、經營諾瓦民營小學，該民營小學依前開自治條例之
    規定及行政委託之內涵，其屬性實質上為「公立學校」，且
    系爭開發利用之興辦者實質上為被告機關，原告只是受委託
    經營者。從而依山坡地開發利用回饋金繳交辦法第8 條第3
    款「山坡地開發利用有下列情形之一者，免繳交回饋金：..
     3、中央、地方各級政府機關及公立學校興辦者。」之規定
    ，系爭命原告繳交回饋金之處分，自有違誤，訴願決定未予
    糾正，亦有未洽，原告執此指摘，訴請撤銷訴願決定及原處
    分，即無不合，應予准許。
九、據上論結，原告之訴為有理由，爰依行政訴訟法第98條第1
    項前段，判決如主文。
中    華    民    國    97    年    7    月     10    日
         臺北高等行政法院第六庭審判長法  官   林  文  舟
                                     法  官   陳  鴻  斌
                                     法  官   闕  銘  富
上為正本係照原本作成。
如不服本判決，應於送達後20日內，向本院提出上訴狀並表明上
訴理由，如於本判決宣示後送達前提起上訴者，應於判決送達後
20日內補提上訴理由書（須按他造人數附繕本）。
中    華    民    國    97    年    7    月     15    日
                                     書記官   孫  筱  晴


司法院資訊處製作；財團法人民間司法改革基金會備份。
